【裁判字號】    98,家聲,26
【裁判日期】    980629
【裁判案由】    酌定遺產管理人報酬
【裁判全文】
臺灣苗栗地方法院民事裁定              98年度家聲字第26號
聲  請  人  林嫦芬律師
上列聲請人因擔任被繼承人甲○○之遺產管理人聲請酌定報酬，
本院裁定如下：
    主  文
聲請駁回。
聲請程序費用由聲請人負擔。
    理  由
一、本件聲請意旨略以：被繼承人甲○○之遺產，經鈞院以96年
    度財管字第36號民事裁定選任聲請人為遺產管理人。被繼承
    人甲○○遺有桃園縣中壢市○○段10地號土地暨其上建號49
    0 、570 、571 及572 建物（門牌號碼桃園縣中壢市○○○
    路○ 段230 巷6 號13樓之1 暨共同使用部分），經債權人聲
    請拍賣抵押物，於民國97年5 月23日由台灣桃園地方法院以
    96年度執字第11253 號訂於同年6 月19日公開拍賣，為儘速
    就該款項參與分配，爰依民法第1183條、第1132條之規定，
    聲請酌定遺產管理人報酬等語。
二、按遺產管理人，得請求報酬，其數額由親屬會議按其勞力及
    其與被繼承人之關係酌定之，民法第1183條定有明文。另依
    財政部訂頒之「代管無人承認繼承遺產作業要點」第14點第
    3 款之規定，「管理報酬，應依民法第1183條規定，聲請法
    院酌定，並請優先分配，其請求標準，不得低於孳息收入部
    分10分之3 及遺產現值100 分之1 」。次按，「遺產管理人
    應聲請法院依公示催告程序，限定1 年以上之期間，公告被
    繼承人之債權人及受遺贈人，命其於該期間內報明債權，及
    為願受遺贈與否之聲明」，「遺產管理人非於民法第1179條
    第1 項第3 款所定期間屆滿後，不得對被繼承人之任何債權
    人或受遺贈人，償還債務或交付遺贈物」，民法第1179條第
    1 項第3 款、第1181條亦分別定有明文。
三、經查：聲請人主張其前經本院96年度財管字第36號民事裁定
    為被繼承人甲○○之遺產管理人等情，有本院96年度財管字
    第36號民事裁定在卷可稽。又被繼承人甲○○遺有桃園縣中
    壢市○○段10地號土地暨其上建號490.570.571 及572 建物
    ，經債權人聲請拍賣抵押物，將於民國97年6 月19日由台灣
    桃園地方法院以96年度執字第11253 號進行第1 次公開拍賣
    等情，有台灣桃園地方法院院民事執行處97年5 月23日桃院
    永執96執六字第11253 號函影本1 份為證，堪信為真實。
四、查本件聲請人未提出其報酬之計算依據，經本院2 次通知限
    期命其於通知書送達時起10日內補正被繼承人之遺產清冊、
    擔任遺產管理人期間執行職務之內容暨證明文件，此項通知
    書分別亦已於民國98年3 月25日、5 月11日送達聲請人，此
    有通知書及送達證書等件在卷可稽。聲請人迄今仍逾期未補
    正，因此難以憑空准其請求之報酬數額。又民法第548 條規
    定，受任人應受報酬者，除契約另有訂定外，非於委任關係
    終止及為明確報告顛末後，不得請求給付。遺產管理人管理
    被繼承人之遺產，係屬於委任契約之法律關係，依上開規定
    ，遺產管理人受委任之事務尚未處理完畢前，依委任報酬後
    付之原則，尚不得請求報酬。經審酌聲請人未提出任何執行
    遺產管理人職務之證明，揆諸前開說明，聲請人難謂已執行
    完畢遺產管理人之職務，從而，聲請人聲請本件酌定遺產管
    理人報酬，於法不合，應予駁回。至聲請人待日後遺產管理
    之事務處理完畢後，自得再就勞務付出之程度請求相當之報
    酬金額，附此敘明。
五、依非訟事件法第21條第1 項、民事訴訟法第78條，裁定如主
    文。
中    華    民    國    98    年    6     月    29    日
                  家事法庭法官    李麗萍
以上正本係照原本作成。
如對本裁定抗告，須於裁定送達後10日內向本院提出抗告狀。
                        書記官    曾建和
中    華    民    國    98    年    6     月    29    日


司法院資訊處製作；財團法人民間司法改革基金會備份。
